臺灣高等法院臺中分院刑事裁定　　　　　　　　　　九十一年度聲再字第一七八號
　　再審聲請人
　　即受判決人　甲○○
右列聲請人因業務侵占案件，對於本院八十七年度上訴字第二二四七號中華民國八十
八年十二月一日確定判決（臺灣臺中地方法院八十六年度訴字第二四八四號、臺灣臺
中地方法院檢察署八十六年度偵字第四三五三號），聲請再審，本院裁定如左：
      主  文
再審之聲請駁回。
      理  由
一、聲請意旨略稱：聲請人前因業務侵占罪嫌，經本院以八十七年度上訴字第二二四
    七號判處有期徒刑一年，目前經最高法院以九十一年度台上字第三八六三號判決
    上訴駁回確定，惟前開判決，其事實、附表及理由欄認定有諸多違誤，重要證據
    漏未審酌，茲說明再審理由如后：
(一)原判決認定犯罪時間「自八十五年二月一日起至八十六年一月間」，然有關此事
    實之附表二之二十五、二十七、二十八、三十八、三十五，所指聲請人之犯罪時
    間分別為：八十六年二月十二日、八十六年三月二十八日、八十六年三月二十一
    日、八十六年二月一日，而事實上聲請人於八十六年一月十八日（週末）已被革
    職，停止上班；次週起，均未再打卡上班。前述原判決認定之事實，所指犯罪時
    間均在八十六年一月以後，與原判決認定被告任職告訴人公司期間至八十六年一
    月間止，被告之犯罪行為均在利用任職該公司機會所為，時日之事實認定前後不
    一。而就判決理由之部分，對被告任職告訴人公司期間所憑之證據並未明白指出
    ，原判決顯有違刑事訴訟法第三百七十九條第十款規定，應於審判期日調查證據
    未予調查之違背法令事由，且犯罪事實有不依證據認定之嫌，有違刑事訴訟法第
    一百五十四條之規定。
(二)在一審審理時聲請人於八十六年十二月一日答辯狀中載明聲請人冒貸之金額，並
    非全部飽入私囊，尚有用以支付簽新約之保費及代繳舊約保費者，並提出收據為
    憑，此有利於聲請人之重要證據原審均未見斟酌，亦未於判決理由內論述不予採
    信之理由，原審顯有判決不備理由之違法情形。附表二之四、之七、之八、之九
    、之十、之十一、之十二、之十三、之十四、之十五、之十六、之十七、之十八
    、之二十三、之二十四、之二十五、之二十六、之二十七、之二十八、之二十九
    、之三十、之三十一、之三十二、之三十五、之三十六、之三十九均曾代繳，原
    判決對此有利於聲請人之重要證據漏未審酌，致影響判決之正確性。
(三)就原判決認定附表二編號四十李石發解約金之部分，原判決認此筆解約金係聲請
    人所侵占，聲請人實感冤抑。原判決為此項認定所採之證據為：「附表二編號四
    十號李石發解約金部分，據李石發聲明書所載其已申請解約，但未收到款項等語
    （偵查卷九十頁），告訴代理人林淑惠於偵查中復指稱：『是我另一位同事代她
    （指被告）領取後，交給她的，且她有簽名』（偵查卷一五五頁背面），觀之國
    泰人壽公司提出之領款明細表，確有李石發解約金領取之簽收署押（偵查卷一六
    五頁），堪認此筆解約金為被告所領取」，然查此情為聲請人所否認，原判決未
    充分說明理由，亦未進一步調查證據，傳訊周素娟訊明何以「伊稱錢交由林淑惠
    」，而林淑惠稱「錢交給聲請人」，即為不利於聲請人之認定，原判決未說明何
    以不採周素娟之供述，卻採與周素娟供述不符之告訴人代理人林淑惠指訴之理由
    ，原判決顯有違刑事訴訟法第三百七十九條第十款、第十四款之違背法令事由，
    蓋：
  (1)李石發聲明書所載其已申請解約，但未收到款項等語係實在，然其未領到解約金
    未必即可推定係聲請人盜領侵占。
  (2)林淑惠於偵訊中指稱：「是我另一位同事代她（指聲請人）領取後，交給她的，
    且她有簽名」，此項指訴並不實在，聲請人一直要求林淑惠提出此款為聲請人所
    領取之證明，但林淑惠根本無法提出。此筆款項係聲請人同事周素娟代林淑惠領
    取的，此情周女於八十六年七月二十日偵訊時已就檢察官訊問：「妳是否曾替甲
    ○○代收客戶李石發在八十五年八月到期之解約金？」，回稱：「我是代公司主
    任林淑惠收取的，後來也是轉交林淑惠」，由周女之指證即可證明聲請人所言實
    在。
  (3)林淑惠為推卸責任於當日偵訊就檢察官訊問：「此筆解約金是妳轉交甲○○？」
    ，答稱：「是的，我轉交給甲○○時，有請她簽收（庭呈明細表影本附卷）」，
    然查其所稱並不實在，觀之該明細表「９＼５李石發解約１２２２７」之字樣，
    係登載在編號十被保人劉登蘭年金三萬元，為聲請人簽名領款一欄，但劉登蘭與
    李石發並無任何關係，李石發之解約金何以登載於其欄下，無人知曉，而劉登蘭
    、年金、領款人「曉萍」等字樣係聲請人親寫，但「９＼５李石發解約１２２２
    ７」字樣，明顯是另一人筆跡於事後添附，並非聲請人字跡，以肉眼觀察即可辨
    明不同。聲請人再三要求告訴人公司提出此筆款項為聲請人領取之證明，告訴人
    公司根本無法提出。而該公司提出領款明細表「９＼５李石發解約１２２２７」
    字樣，明顯是事後添附，如此證據豈能作為不利於聲請人之證明。
  (4)而林淑惠於周素娟尚未到庭前一期日，就檢察官訊問：「如何證明該筆是甲○○
    侵占的？」，答稱：「是我另一位同事代他領取後，交給他的，且她有簽名」，
    與周素娟次一期日稱係代林淑惠領取，並交給林淑惠一節即有不符；而林淑惠稱
    聲請人有簽名，但其所提出之領款明細表有關聲請人簽名之字跡，與添附於保戶
    劉登蘭年金之「９＼５李石發解約１２２２７」等字樣明顯不同，原判決不察，
    且未進一步要求告訴人公司提出李石發解約金為聲請人領取之證明，亦未傳訊周
    素娟，訊以何以其在偵查中所言與林淑惠不同，更未說明採信林淑惠和明細表記
    載之理由，即認定林淑惠前後不一之指訴及明顯可辨並非被告字跡「９＼５李石
    發解約１２２２７」之明細表，即認聲請人確有此部分犯罪事實。
(四)附表一編號十一，指「八十五年十一月十九日偽造沈淑香署押及偽刻沈淑香印章
    ，蓋用於保單借款借據上．．．，並盜用霧峰通訊處展業課長曾神國之印文於上
    開保單借款借據上，向國泰公司冒貸得五萬九千後，予以侵占入己．．．」，與
    附表二第四一項指聲請人侵占沈淑香（被保險人陳正魁）解約金五萬九千元，均
    有錯誤，五萬九千元重覆計算。解約金部分，聲請人已拿十萬元匯入沈淑香經營
    之「好廣貿易有限公司」在萬通銀行大里分行之帳戶，此情業向沈淑香查證屬實
    ，附表二編號四一號應予扣除，原審未予扣除，亦未說明不採此有利聲請人證據
    之理由，顯有判決不備理由及重要證據漏未審酌之情事。
(五)綜前所述，原判決漏未斟酌重要證據，為此提起再審。
二、按有罪之判決確定後，有左列情形之一者，為受判決人之利益得聲請再審：一、
    原判決所憑之證物已證明其為偽造或變造者。二、原判決所憑之證言、鑑定或通
    譯已證明其為虛偽者。三、受有罪判決之人，已證明其係被誣告者。四、原判決
    所憑之通常法院或特別法院之裁判已經確定裁判變更者。五、參與原判決或前審
    判決或判決前所行調查之法官，或參與偵查或起訴之檢察官，因該案件犯職務上
    之罪已經證明者，或因該案件違法失職已受懲戒處分，足以影響原判決者。六、
    因發現確實之新證據，足認受有罪判決之人應受無罪、免訴、免刑或輕於原判決
    所認罪名之判決者；又不得上訴於第三審法院之案件，除前條規定外，其經第二
    審確定之有罪判決，如就足生影響於判決之重要證據漏未審酌者，亦得為受判決
    人之利益聲請再審，刑事訴訟法第四百二十條第一項、第四百二十一條分別定有
    明文。惟依第四百二十一條規定，因重要證據漏未審酌而聲請再審者，應於送達
    判決後二十日內為之，同法第四百二十四條亦有明定。查：
(一)上開聲請人所指原判決有違刑事訴訟法第三百七十九條第十款、第十四款及同法
    第一百五十四條之部分，核與刑事訴訟法第四百二十條第一項所規定之再審事由
    無一相符，此部分應認無再審之理由，合先敘明。
(二)又聲請人雖指稱原判決有上開重要證據漏未審酌之情形，然按聲請人所犯刑法第
    三百三十六條第二項之罪，依刑事訴訟法第三百七十六條之規定，經第二審判決
    後即確定，不得上訴於第三審。查原判決係於八十八年十二月一日經本院以八十
    七年度上訴字第二二四七號宣判確定在案，並於八十八年十二月九日將判決書送
    達予聲請人，此業經調閱本院上開卷宗查核屬實。而聲請人遲於九十一年八月八
    日始依刑事訴訟法第四百二十一條之規定，聲請再審，顯逾同法第四百二十四條
    所規定之二十日，是聲請人以此為理由聲請再審，亦有違法律之規定。
(三)雖聲請人於八十八年十二月九日收受原判決書後，曾於八十八年十二月十八日具
    狀向最高法院提起上訴（聲請人因連續行使變造公文書罪，經判處有期徒刑二年
    六月；另因業務侵占罪，經判處有期徒刑一年，合併定應執行刑三年三月。行使
    變造公文書部分可上訴第三審），最高法院於九十一年七月十一日就聲請人所犯
    行使變造公文書部分發回本院，另就聲請人所犯業務侵占部分駁回上訴（因不得
    提起第三審上訴，而提起），惟聲請人所犯之業務侵占罪本不得提起第三審上訴
    ，縱聲請人誤提上訴，亦不影響原判決確定之時間（即最高法院縱使於九十一年
    七月十一日始駁回此部分之上訴，亦不影響該罪已於八十八年十二月一日則已確
    定之事實）。是刑事訴訟法第四百二十四條所規定之二十日期間，應自聲請人於
    八十八年十二月九日收受判決書時起算，併此敘明。
(四)綜上論述，聲請人以「原判決有違刑事訴訟法第三百七十九條第十款、第十四款
    及同法第一百五十四條之規定」聲請再審，並無理由。而以「足以影響於判決之
    重要證據漏未審酌」為由，聲請再審，亦已逾二十日之期間，爰依同法第四百三
    十三條、第四百三十四條第一項，裁定如主文。
中        華        民        國  九 十 一  年     八     月　 十九 　  日
                                  臺灣高等法院臺中分院刑事第十庭
                                        審判長法  官　林　照　明
                                              法　官　王　    銘
                                              法　官　蔡　名　曜
右正本證明與原本無異。
不得抗告。
                                              書記官  許  哲  禎
中        華        民        國  九 十 一  年     八     月　 二十 　  日
                                                                        Ｋ
